【裁判字號】    98,台上,5020
【裁判日期】    980903
【裁判案由】    違反商業會計法
【裁判全文】
最高法院刑事判決            九十八年度台上字第五０二０號
上  訴  人  甲○○
上列上訴人因違反商業會計法案件，不服台灣高等法院中華民國
九十八年四月二十三日第二審判決（九十七年度上訴字第三三四
號，起訴案號：台灣板橋地方法院檢察署九十四年度偵字第一三
七七一號），提起上訴，本院判決如下：
    主  文
上訴駁回。
    理  由
按刑事訴訟法第三百七十七條規定，上訴於第三審法院，非以判
決違背法令為理由，不得為之。是提起第三審上訴，應以原判決
違背法令為理由，係屬法定要件。如果上訴理由書狀並未依據卷
內訴訟資料，具體指摘原判決不適用何種法則或如何適用不當，
或所指摘原判決違法情事，顯與法律規定得為第三審上訴理由之
違法情形，不相適合時，均應認其上訴為違背法律上之程式，予
以駁回。又裁判上一罪案件之重罪部分得提起第三審上訴，其輕
罪部分雖不得上訴，依審判不可分原則，第三審法院亦應併予審
判，但以重罪部分之上訴合法為前提，如該上訴為不合法，第三
審法院既應從程序上予以駁回，而無從為實體上判決，對於輕罪
部分自無從適用審判不可分原則，併為實體上審判。本件原判決
認定上訴人甲○○於擔任高農食品廠股份有限公司副董事長、綜
理公司財物期間，與公司董事長曾一哲（通緝中）、會計曾月英
（已經判處罪刑確定），明知無實際銷貨，而共同開立如原判決
附表一所列填載不實交易金額之統一發票十張，虛列交易總金額
新台幣（以下同）三千二百九十七萬餘元，連續持向上海商業儲
蓄銀行蘆洲分行辦理應收帳款之融資貸款，使該分行承辦人員陷
於錯誤而給付發票金額八成之融資貸款，合計詐得超額貸款六百
五十三萬元等情，因予撤銷第一審此部分之科刑判決，以上訴人
係連續犯商業會計法第七十一條第一款之填製不實罪及刑法第三
百三十九條第一項之詐欺取財罪，依牽連犯之例，從一重之前罪
處斷，已詳敘認定事實之依據及憑以認定之理由。從形式上觀察
，原判決並無違背法令之情形。就違反商業會計法部分，上訴人
上訴意旨並不否認開立不實統一發票持向銀行辦理融資貸款，僅
就金額有所爭執，惟原判決業已載明係依憑卷附共同被告曾月英
於調查時所確認之一覽表、上海商業儲蓄銀行蘆洲分行於民國九
十七年五月二十八日復函亦確認金額無訛，及該十張統一發票等
項證據（見原判決理由貳、一、(一)3.5.）而為上述金額之認定，
上訴意旨並未依據卷證資料具體表明原判決此項認定究竟如何違
背法令，泛詞指摘原判決理由矛盾或不備，自不足據以辨認原判
決已具備違背法令之形式要件；此部分之上訴違背法律上之程式
，應予駁回。又屬刑事訴訟法第三百七十六條第四款案件、不得
上訴第三審之刑法第三百三十九條第一項詐欺取財（輕罪）部分
，依上開說明，自無從適用審判不可分原則，併為實體上審判；
此部分之上訴亦不合法，應予駁回。
據上論結，應依刑事訴訟法第三百九十五條前段，判決如主文。
中    華    民    國  九十八  年    九    月    三    日
                      最高法院刑事第十庭
                          審判長法官  花  滿  堂
                                法官  黃  正  興
                                法官  陳  東  誥
                                法官  林  錦  芳
                                法官  洪  昌  宏
      本件正本證明與原本無異
                                      書  記  官
中    華    民    國  九十八  年    九    月    七    日
                                                Ａ


司法院資訊處製作；財團法人民間司法改革基金會備份。
